【裁判字號】    97,審訴,4194
【裁判日期】    970925
【裁判案由】    偽造文書等
【裁判全文】
臺灣高雄地方法院刑事判決            97年度審訴字第4194號
公  訴  人  臺灣高雄地方法院檢察署檢察官
被      告  甲○○
上列被告因偽造文書等案件，經檢察官提起公訴（97年度偵字第
4842至4844號），本院判決如下：
    主  文
本件公訴不受理。
    理  由
一、公訴意旨略以：
(一)被告甲○○係乙○○之姊，其於民國80年間因案遭通緝，為
    躲避查緝，遂藉故向乙○○借用其國民身分證並予以影印，
    因而取得乙○○之國民身分證影本後，竟基於意圖為自己不
    法之所有及行使偽造私文書之概括犯意，在未經乙○○之同
    意下，連續自92年起至94年間（應為91年12月6 日至93年10
    月18日），冒用乙○○之名義，在台新國際商業銀行（下稱
    台新商銀）、中華商業銀行（下稱中華商銀）、玉山商業銀
    行（下稱玉山商銀）、日盛國際商業銀行（下稱日盛商銀）
    、中國國際商業銀行（下稱中國商銀）、安信信用卡股份有
    限公司（現更名為永豐商業銀行，下稱永豐商銀）、聯邦商
    業銀行（下稱聯邦商銀）、中國信託商業銀行（下稱中國信
    託）之信用卡或現金卡申請書上，偽填乙○○之出生年月日
    、身分證統一編號等個人資料，並偽簽「乙○○」之署名，
    而連續偽造用乙○○名義之信用卡或現金卡申請書，執向各
    該銀行申請信用卡或現金卡以行使之，致各該銀行之承辦人
    員因而陷於錯誤，核發並寄交卡號分別為0000-0000-0000-0
    000 、0000-0000-0000-0000 、0000-0000-0000-0000 、00
    00-0000-0000-0000 、0000-0000-0000-0000 、0000-0000-
    0000-0000 、0000-0000-0000-0000 、0000-0000-0000-000
    0 、0000-0000-0000-0000 、0000-0000-0000-0000 、0000
    -0000-0000-0000 號之信用卡，及卡號分別為000000000000
    00、0000000000000 、000000000000、000000000000000 號
    之現金卡予甲○○，均足以生損害於乙○○之權益及各該銀
    行對於信用卡或現金卡核發、管理之正確性。
(二)被告於取得前開信用卡、現金卡後，承前意圖為自己不法所
    有及行使偽造私文書之概括犯意（漏載「意圖為自己不法利
    益之概括犯意」，應予補充），先於前開之信用卡背面持卡
    人簽名欄偽簽「乙○○」之署押各1 枚，用以表示乙○○於
    各該信用卡有效期限內有權使用該張信用卡之辨識及證明後
    而偽造私文書後，即持各該信用卡，而自92年1 月21日起至
    95年2 月24日止，連續前去大伊統百貨股份有限公司等財團
    法人聯合信用卡處理中心之特約商店刷卡消費、繳交電話費
    或清償其他銀行之信用卡帳款多次，以此方式詐得所購買之
    商品及免除電話費與債務。而被告每次前開信用卡刷卡消費
    時，均在各特約商店消費簽帳單之持卡人簽名欄上，各偽簽
    「乙○○」之署押1 枚，表示係乙○○本人使用信用卡消費
    ，偽造成同意事後清償發卡銀行所墊付款項意思之私文書後
    ，持交各該特約商店之店員而行使之，致使特約商店服務人
    員誤認甲○○係乙○○本人而陷於錯誤，交付商品或提供服
    務予甲○○，均足以生損害於乙○○、各該特約商店及發卡
    銀行。
(三)被告另承前意圖為自己不法所有之概括犯意，持前開信用卡
    、現金卡，連續自91年12月6 日起至94年9 月22日止，前去
    金融機構所設置之自動付款設備預借現金，致各該自動付款
    設備之識別系統陷於錯誤，而以此不正方法自自動付款設備
    取得之現金多次。
(四)被告又承前意圖為自己不法所有及行使偽造私文書之概括犯
    意，於93年8 月22日，向台新商銀申辦現金貸款，而於該銀
    行現金貸款申請書上之立約人簽名欄上偽簽「乙○○」之署
    押1 枚，偽造用以表彰乙○○本人向該銀行申辦現金貸款意
    思之私文書，再持以向該銀行不知情之承辦人員行使，致該
    銀行陷於錯誤，而同意撥付新臺幣（下同）13萬7,500 元入
    甲○○所指定之帳戶
(五)嗣因乙○○接獲台新商銀、中華商銀、玉山商銀、日盛商銀
    、中國商銀、永豐商銀、聯邦商銀、中國信託所寄發之繳費
    通知單後，始循線查悉全情。因認被告所為乃係涉犯刑法第
    216 條、第210 條行使偽造私文書罪、同法第339 條第1 項
    之詐欺取財罪、同法第339 條第2 項之詐欺得利罪、同法第
    339 條之2 之不正利用付款設備取財罪，且應按修正前之連
    續犯、牽連犯規定，從一重論以連續行使偽造私文罪等語。
二、按已經提起公訴或自訴之案件，在同一法院重行起訴者，應
    諭知不受理之判決，並得不經言詞辯論為之，刑事訴訟法第
    303條第2 款、第307條分別定有明文。
三、查本件被告前被訴基於行使偽造私文書之犯意，於93年3 月
    12日某時，在高雄市三民區○○○街185 號中華電信股份有
    限公司（下稱中華電信公司）高雄營運處十全服務中心，於
    行動電話業務申請書及申購優惠專案手機同意書上，偽簽「
    乙○○」署名各2 枚，擅自代理乙○○向中華電信公司，申
    辦行動電話門號0000000000門號供己使用，進而並基於意圖
    為自己不法利益之概括犯意，於95年6 月間起，連續以上開
    門號撥打電話與人聯絡，致使中華電信公司誤認係乙○○使
    用行動電話而提供電信服務，總計詐得1,750 元通話費用之
    財產上不法利益，所涉刑法第216 條、第210 條行使偽造私
    文書罪、同法第339 條第1 項之詐欺取財罪、同法第339 條
    第2 項之詐欺得利罪等罪嫌，業經臺灣高雄地方法院檢察署
    檢察官於97年8 月10日聲請簡易判決處刑（與提起公訴有同
    一之效力，下稱前案），並於97年9 月2 日繫屬於本院並以
    97年度審簡字第5058號刑事案件受理中，迄尚未判決，有臺
    灣高雄地方法院檢察署檢察官97年度偵字第4845號聲請簡易
    判決處刑書、本院公務電話紀錄2 紙附卷可稽，該前案所訴
    被告於93年3 月12日某時，偽簽「乙○○」署押而冒用乙○
    ○名義申辦行動電話使用涉及行使偽造私文書罪嫌之部分，
    核與被告本案被訴於91年12月6 日至93年10月18日間，偽簽
    「乙○○」署押而冒用乙○○名義申辦信用卡及現金卡使用
    ，及自92年1 月21日起至95年2 月24日止，在簽帳單上偽簽
    「乙○○」署押而刷卡消費購物等部分，時間緊接，手法相
    同，顯係基於概括犯意反覆為之者，為連續犯，屬裁判上一
    罪，公訴人於97年8 月24日，就與前案犯罪事實為同一之案
    件，向本院重行起訴，並於97年9 月23日始繫屬本院，揆諸
    前揭說明，爰不經言詞辯論，逕為諭知不受理之判決。
四、至被告行為後，刑法關於連續犯、牽連犯等規定雖已刪除，
    並自95年7 月1 日施行，惟玆經比較結果，裁判時法並未較
    為有利（詳如附表所示），是依刑法第2 條第1 項之規定，
    本件應適用行為時法，也併指明。
據上論結，應依刑事訴訟法第303條第2 款、第307條，判決如主
文。
中    華    民    國    97    年    9     月    25    日
                  刑事第七庭  審判長法  官  李淑惠
                                    法  官  梁淑美
                                    法  官  莊珮吟
以上正本證明與原本無異。
如不服本判決應於收受本判決後10日內向本院提出上訴書狀，並
應敘述具體理由，如未敘述上訴理由者，應於上訴期間屆滿後20
日內補提理由書狀於本院（均須按他造當事人之人數附繕本）「
切勿逕送上級法院」。
中    華    民    國    97    年    9     月    25    日
                                    書記官  黃勤涵
┌───────────────────────────────────────────────┐
│附表：                                                                                        │
├──────┬─────────────┬─────────────┬───────┬────┤
│相關變更條文│行為時法（下稱舊法）之內容│裁判時法（下稱新法）之內容│比  較  理  由│比較結果│
├──────┼─────────────┼─────────────┼───────┼────┤
│ 【連續犯】 │第56條：連續數行為而犯同一│（刪除）                  │新法刪除連續犯│被告前、│
│            │之罪名者，以一罪論。但得加│                          │之規定        │本案間先│
│            │重其刑至2 分之1 。        │                          │              │後數次行│
│            │                          │                          │              │使偽造私│
│            │                          │                          │              │文書等犯│
│            │                          │                          │              │行，依新│
│            │                          │                          │              │法須分論│
│            │                          │                          │              │併罰，依│
│            │                          │                          │              │舊法則僅│
│            │                          │                          │              │論一罪，│
│            │                          │                          │              │是舊法有│
│            │                          │                          │              │利      │
├──────┼─────────────┼─────────────┼───────┼────┤
│ 【牽連犯】 │第55條後段：「犯一罪而其方│（刪除）                  │新法刪除牽連犯│被告本案│
│            │法或結果之行為犯他罪名者，│                          │之規定。      │之行使偽│
│            │從一重處斷。」            │                          │              │造私文書│
│            │                          │                          │              │、詐欺取│
│            │                          │                          │              │財、詐欺│
│            │                          │                          │              │得利、不│
│            │                          │                          │              │正利用自│
│            │                          │                          │              │動付款設│
│            │                          │                          │              │備取財等│
│            │                          │                          │              │犯行，依│
│            │                          │                          │              │新法須分│
│            │                          │                          │              │論併罰，│
│            │                          │                          │              │依舊法則│
│            │                          │                          │              │僅從一重│
│            │                          │                          │              │論處，是│
│            │                          │                          │              │舊法有利│
└──────┴─────────────┴─────────────┴───────┴────┘


司法院資訊處製作；財團法人民間司法改革基金會備份。
